臺灣新竹地方法院民事簡易判決　　　　100年度竹簡字第118號
原　　　告　朱煥熾
被　　　告　歐玉鳳
上列當事人間分配表異議之訴事件，本院於民國100年5月3 日辯
論終結，判決如下：
    主  文
原告之訴駁回。
訴訟費用由原告負擔。
    事實及理由
甲、程序方面
    按債權人或債務人對於分配表所載各債權人之債權或分配金
    額有不同意者，應於分配期日1 日前，向執行法院提出書狀
    ，聲明異議；倘執行法院未依為異議之債權人所述更正分配
    表，而到場之債務人及有利害關係之他債權人為反對之陳述
    或不同意更正分配表者，即屬異議未終結，為異議之債權人
    或債務人，得向執行法院對為反對陳述之債權人或債務人提
    起分配表異議之訴。聲明異議人未於分配期日起10日內向執
    行法院為前二項起訴之證明者，視為撤回其異議之聲明，強
    制執行法第39條第1 項、第40條第1 項、第41條第1 項、第
    3 項、第4 項分別定有明文。查原告係於本院99年度司執字
    第1733號強制執行事件中之民國99年11月16日具狀，對於本
    院民事執行處於99年10月6 日製作，並指定99年11月17日為
    分配期日之分配表聲明異議，揆諸前開說明，原告提起本件
    分配表異議之訴，於法尚無不合，先予敘明。
乙、實體方面
一、原告主張：伊前因需款孔急，乃商請被告幫忙借貸，經被告
    介紹而向訴外人劉鈞男借款新台幣（下同）200,000 元，嗣
    伊給付4 個月利息後，即未曾再給付任何利息，嗣伊又陸續
    向被告借款共90,000元，惟雙方並未約定利息，是伊總計僅
    積欠被告借款本金90,000元，並未曾另向被告借貸500,000
    元，則被告自不能以伊積欠500,000 元債務為由，聲請併案
    執行伊名下所有坐落新竹縣北埔鄉○○段番婆坑小段239 之
    119 地號土地及分配拍定之價款，爰提起本件訴訟，並聲明
    ：被告於本院99年度司執字第1733號強制執行事件之債權50
    0,000 元應更正為0 元。
二、被告方面：兩造係於83年間認識，迄至94年間止，原告已陸
    續向被告借款90,000元未予償還，嗣被告因酒後駕車為警查
    獲，必須繳納罰款190,000 多元，乃商請被告幫忙，經伊介
    紹訴外人劉鈞男律師同意借款200,000 元予原告，雙方約定
    月息2 分，亦即200,000 元借款，每月需支付12,000元利息
    ，詎原告自向訴外人劉鈞男借貸以來，僅給付過前幾個月之
    利息，之後即未曾再給付任何利息，因伊係該筆借款之介紹
    人，故訴外人劉鈞男乃要求伊處理，經伊與訴外人劉鈞男協
    調後，乃幫原告代墊每月1,800 元之利息，總共付了4 年之
    利息至98年為止，又因原告欠伊90,000元借款從未給付過利
    息，若加計利息、法院相關費用及幫原告代墊給付訴外人劉
    鈞男之利息款，並均以月息2 分計算，則原告總計迄今已積
    欠伊90幾萬元。復伊之前曾初估原告大概積欠伊500,000 元
    左右，故以此金額向法院聲請對原告核發支付命令，而原告
    於收到法院所核發之支付命令也無異議，是該支付命令依法
    即告確定，伊自得持該確定之執行名義聲請執行原告所有前
    開土地並分配拍定之價款，則原告提起本件分配表異議之訴
    ，並無理由等語資為抗辯，並聲明：原告之訴駁回。
三、兩造不爭執之事實：
（一）被告前以原告積欠500,000 元借款債務及自98年8 月1 日
      起至清償日止之法定遲延利息為由，向台灣士林地方法院
      聲請對原告核發支付命令，經該院於98年8 月19日以98年
      度促字第16416 號核發支付命令，命原告應向被告給付50
      0,000 元及自98年8 月1 日起至清償日止，按年利率百分
      之5 計算之利息，而原告親自收受系爭支付命令後，並未
      於20日之不變期間內提出異議，該支付命令已於98年9 月
      14日確定。
（二）訴外人劉鈞男以原告積欠其200,000 元借款債務及自94年
      11月1 日起至清償日止之法定遲延利息為由，向台灣士林
      地方法院聲請對原告核發支付命令，經該院於98年5 月18
      日以98年度促字第9256號核發支付命令，命原告應向被告
      給付200,000 元及自94年11月1 日起至清償日止，按年利
      率百分之5 計算之利息，而原告收受系爭支付命令後，並
      未於20日之不變期間內提出異議，該支付命令已於98年6
      月10日確定，嗣訴外人劉鈞男即持前開台灣士林地方法院
      98年度促字第9256號支付命令及確定證明書為執行名義，
      就原告所有坐落新竹縣北埔鄉○○段番婆坑小段239 之11
      9 地號，應有部分1/4 之土地，向本院民事執行處聲請強
      制執行，經本院以99年度司執字第1733號清償債務事件受
      理在案，而被告亦持台灣士林地方法院98年度促字第1641
      6 號支付命令及確定證明書向本院民事執行處聲請對原告
      之財產為強制執行，經本院以99年度司執字第1734號清償
      債務事件受理，並併入本院99年度司執字第1733號為強制
      執行在案。嗣原告所有系爭不動產經訴外人李如威以700,
      00 0元之價格拍得。
四、得心證之理由：
    原告主張伊並未積欠被告500,000 元，僅尚積欠被告債權本
    金90,000元，則被告自不得以對伊有500,000 元債權為由，
    對伊聲請強制執行，並將該債權列入分配云云，惟此已為被
    告所否認，並以前開情詞置辯，則本件所應審究之爭點，乃
    為原告依強制執行法第41條第2 項規定提起本件分配表異議
    之訴，是否有理由？茲論述如下：
（一）按除別有規定外，確定之終局判決就經裁判之訴訟標的，
      有既判力，民事訴訟法第400 條第1 項定有明文。又確定
      之支付命令與確定判決有同一之效力，民事訴訟法第521
      條第1 項亦有明文，故凡確定判決所能生之既判力及執行
      力，支付命令皆得有之。準此，確定判決所生之既判力，
      當事人或確定判決效力所及之人，就確定終局判決經裁判
      之訴訟標的法律關係，除不得更行起訴外，其中一造以該
      確定判決之結果為基礎，於新訴訟用作攻擊防禦方法時，
      他造應受其既判力之拘束，不得以該確定判決言詞辯論終
      結前，所提出或得提出而未提出之其他攻擊防禦方法為與
      該確定判決意旨相反之主張，法院亦不得為與確定判決意
      旨相反之裁判（最高法院42年台上字第1306號判例、93年
      度台上字第1432號、96年台上字第1850號判決意旨參照）
      。次按債務人對於執有與確定判決同一效力之執行名義而
      參與分配之債權人為分配表異議者，僅得以該執行名義成
      立後所生消滅或妨礙債權人請求之事由，向法院提起分配
      表異議之訴，此觀諸強制執行法第41條第2 項、第14條第
      1 項規定甚明；又依民事訴訟法第521 條第1 項規定，債
      務人對於支付命令未於法定期間合法提出異議者，支付命
      令與確定判決有同一之效力。準此，本件原告提起分配表
      異議之訴，僅得以被告所執台灣士林地方法院98年度促字
      第16416 號支付命令，於98年9 月14日確定後，有消滅或
      妨礙被告請求之事由發生者為限。
（二）原告雖主張伊僅積欠被告90,000元之借款債務，則被告自
      不得以對伊有500,000 元借權債權為由，對伊聲請強制執
      行，並將該債權列入分配云云。惟查，被告所執以聲請強
      制執行之執行名義即台灣士林地方法院98年度促字第1641
      6 號支付命令，係經台灣士林地方法院將前開支付命令檢
      附被告支付命令聲請狀一同於98年8 月24日送達原告位在
      台北市○○區○○路一段72號2 樓之戶籍處所，經原告本
      人親自收受，惟原告並未於20日之不變期間聲明異議，該
      支付命令乃於98年9 月14日確定，並已生與確定判決同一
      之效力，則兩造就系爭債務之同一訴訟標的不得另行起訴
      ，就系爭借款、利息債權存在之事實在不同訴訟標的之其
      他訴訟中亦不得再為相反之主張。則原告再執系爭支付命
      令確定前所得提出而未提出有關「借款金額數額」之攻擊
      防禦方法為與系爭支付命令確定意旨相反之主張，自屬無
      據。準此，原告上開主張消滅及妨礙被告請求之事由，既
      顯係發生於系爭執行名義即支付命令於98年9 月14日確定
      前，揆諸前揭說明，原告前開之主張，已非可取。此外，
      原告已於本院自承於前開支付命令之執行名義確定後，並
      未清償任何款項，亦無消滅或防礙被告請求之事由發生等
      語（見本院100 年5 月3 日言詞辯論筆錄），則原告依強
      制執行法第41條第2 項規定，提起本件分配表異議之訴，
      為無理由。
（三）綜據上述，原告依強制執行法第41條第2 項規定，訴請被
      告於本院99年度司執字第1733號強制執行事件之債權500,
      000 元應更正為0 元，並無理由，應予駁回。
五、本件事證已臻明確，兩造其餘攻擊或防禦方法及所提證據，
    均與本院心證之形成，不生影響，爰不一一再加以論述，併
    此敘明。
六、據上論結，本件原告之訴為無理由，依民事訴訟法第436 條
    第2 項、第78條，判決如主文。
中    華    民    國   100    年    5     月    17    日
                  新竹簡易庭    法  官  高敏俐
以上正本係照原本作成。
如對本判決上訴，須於判決送達後20日內向本院提出上訴狀。
中    華    民    國   100    年    5     月    17    日
                                書記官  黎秀娟